【裁判字號】    95,訴,699
【裁判日期】    951130
【裁判案由】    毒品危害防制條例
【裁判全文】
臺灣基隆地方法院刑事判決               95年度訴字第699號
公  訴  人  臺灣基隆地方法院檢察署檢察官
被      告  乙○○
上列被告因毒品危害防制條例案件，經檢察官提起公訴（95年度
毒偵字第1763號、第1813號），被告於準備程序進行中，就被訴
事實為有罪之陳述，經告知其簡式審判程序之旨，並聽取公訴人
及被告之意見後，經本院合議庭裁定由受命法官獨任進行簡式審
判程序，判決如下：
    主    文
乙○○施用第一級毒品，累犯，處有期徒刑捌月。扣案之注射針
筒及塑膠鏟各壹支均沒收。
    事    實
一、乙○○前因施用第二級毒品案件，先後2次經本院裁定送觀
    察、勒戒後，均因無繼續施用毒品之傾向，由臺灣基隆地方
    法院檢察署檢察官分別於88年10月20日以88年度毒偵字第60
    0號、89年6月16日以89年度毒偵字第534號為不起訴處分確
    定；復因施用第一級毒品案件，經本院以93年度訴字第715
    號判決判處有期徒刑6月確定，於94年12月14日縮刑期滿執
    行完畢。詎乙○○猶不知戒除施用毒品惡習，復基於反覆持
    續施用第一級毒品海洛因之犯意，自95年2月間某日起至同
    年10月17日某時止，在其基隆市○○路168巷14弄5號2樓住
    處、基隆市○○路30之2號2樓男友郭信鴻住處等地，以將海
    洛因置入注射針筒內，再摻水施打兩手上臂肌肉處之方式，
    施用第一級毒品海洛因多次（約1、2天施用1次）。嗣為警
    於95年7月12日下午2時許，至其上開男友住處依法執行拘提
    時查獲，並在乙○○身上扣得其男友郭信鴻所有之注射針筒
    1支及夾鍊殘渣袋2只；復於95年7月20日下午2時30分許，為
    警至基隆市○○街226巷1號1樓依法執行搜索時查獲，並扣
    得乙○○所有供施用海洛因所用之注射針筒及塑膠鏟各1支
    ，且均經依法採集其尿液送驗結果呈嗎啡陽性反應，而悉上
    情。
二、案經基隆市警察局移送暨基隆市警察局第一分局報告臺灣基
    隆地方法院檢察署檢察官偵查起訴。
        由
壹、程序事項
    本件被告乙○○所犯者非為死刑、無期徒刑、最輕本刑為3
    年以上有期徒刑之罪或高等法院管轄第一審案件，其於準備
    程序進行中，先就被訴事實為有罪之陳述，經告知其簡式審
    判程序之旨，並聽取公訴人、被告之意見後，本院合議庭業
    已依刑事訴訟法第273條之1第1項之規定，裁定由受命法官
    獨任以簡式審判程序進行本案之審理，且依同法第273條之2
    規定，簡式審判程序之證據調查，不受同法第159條第1項、
    第161條之2、第161條之3、第163條之1及第164條至第170條
    規定之限制，合先敘明。
貳、實體事項
一、認定上述事實所憑之證據名稱：
  (一)被告於本院準備程序及審理之自白。
  (二)扣案之注射針筒及塑膠鏟各1支。
  (三)基隆市警察局刑警隊95年7月12日基警刑大偵字第095006952
    4號偵辦毒品案件尿液檢體對照表暨昭信科技顧問股份有限
    公司95年8月29日濫用藥物尿液檢體檢驗報告、基隆市警察
    局第一分局95年7月20日基警一分偵字第09501621171號偵辦
    毒品案件尿液檢體對照表暨昭信科技顧問股份有限公司95年
    9月4日濫用藥物尿液檢驗報告（以上檢驗結果被告尿液均呈
    嗎啡陽性反應）各1份。
  (四)上述不起訴處分書、臺灣高等法院被告全國前案紀錄表、臺
    灣基隆地方法院檢察署刑案資料查註紀錄表及全國施用毒品
    案件紀錄表各1份。
二、論罪科刑：
  (一)按海洛因係毒品危害防制條例第2條第2項第1款所定之第一
    級毒品，被告予以施用，核其所為，係犯毒品危害防制條例
    第10條第1項之施用第一級毒品罪。其持有第一級毒品海洛
    因係供施用，其持有第一級毒品之低度行為為施用第一級毒
    品之高度行為所吸收，不另論罪。
  (二)按被告為部分施用毒品行為後，刑法第56條連續犯之規定業
    於94年2月2日修正公布刪除，並自95年7月1日起施行，故被
    告先後多次施用第一級毒品海洛因之犯行，於新法施行後即
    不得再以連續犯論處，惟新法之所以刪除連續犯之原因，係
    源於實務上對連續犯「同一罪名」之認定過寬，所謂「概括
    犯意」亦經常可連綿數年之久，不無鼓勵犯罪之嫌，而使國
    家刑罰權之行使發生不合理之現象，故而將之刪除，對於部
    分習慣犯，例如竊盜、吸毒等犯罪，是否會因適用數罪併罰
    而使刑罰過重產生不合理之現象，則容待學界及實務以補充
    解釋之方式，發展接續犯之概念，對於合乎「接續犯」或「
    包括一罪」之情形，認為構成單一之犯罪，以限縮數罪併罰
    之範圍，用以解決上述問題（刑法第56條修正理由第4點參
    照）。
    因此，新法修正後，就多次施用毒品之案件，非必然即成為
    數罪，仍應依個案情形予以論斷。又按刑事法若干犯罪行為
    態樣，本質上原具有反覆、延續實行之特徵，立法時既予特
    別歸類，定為犯罪構成要件之行為要素，則行為人基於概括
    之犯意，在密切接近之一定時、地持續實行之複次行為，倘
    依社會通念，於客觀上認為符合一個反覆、延續性之行為觀
    念者，於刑法評價上，即應僅成立一罪。學理上所稱「集合
    犯」之職業性、營業性或收集性等具有重複特質之犯罪均屬
    之，例如經營、從事業務、收集、販賣、製造、散布等行為
    概念者是（最高法院95年度臺上字第1079號判決意旨參照）
    。故倘施用毒品成癮或有施用毒品之習慣者，因其施用行為
    具有反覆實施之行為特性，於刑法評價上，即應僅成立「集
    合犯」，而論以單一之施用毒品罪。查被告自95年年2月間
    某日起至同年10月17日某時止，平均1至2天即施用1次毒品
    ，犯罪行為甚為持續且密集，且前有多次施用毒品之前科，
    顯見被告已施用毒品成癮，故其接連數次施用毒品之行為，
    屬「集合犯」，應僅成立一罪。
  (三)公訴人雖僅就被告於95年7月12日下午5時為警採尿時間回溯
    24小時內某時及同年7月20日下午4時為警採尿時間回溯24小
    時內某時，2次施用第一級毒品海洛因之犯行提起公訴，而
    未就前揭事實欄所載其餘施用第一級毒品海洛因之犯行起訴
    ，然此部分之犯罪事實與起訴部分，有集合犯之實質上一罪
    關係，業如前述，故為起訴之效力所及，本院自應併予審究
    。
  (四)末查被告曾受前揭事實欄所載刑之科刑及執行完畢，有臺灣
    高等法院被告前案紀錄表1份在卷可按，其受有期徒刑執行
    完畢後，5年內故意再犯本件有期徒刑以上之罪，為累犯，
    應依刑法第47條第1項規定加重其刑。
  (五)爰審酌被告前因施用毒品經2次觀察、勒戒及判刑後，猶不
    知戒除毒品惡習，復一再施用第一級毒品海洛因，顯見其毒
    癮甚深，自不宜輕縱，並審酌其所犯施用毒品之犯罪係戕害
    自身健康之行為，於他人尚不致造成損害及其施用之次數、
    被告事後坦承犯行之態度等一切情狀，量處如主文所示之刑
    。
  (六)沒收之諭知：
    扣案之注射針筒及塑膠鏟各1支，係被告所有供施用第一級
    毒品海洛因所用之物，業據被告於本院審理時供述甚明，爰
    依刑法第38條第1項第2款規定宣告沒收。至95年7月12日查
    扣之注射針筒1支及夾鍊殘渣袋2只，均非被告所有，爰不予
    宣告沒收。
三、應適用之法條：
    刑事訴訟法第273條之1第1項、第299條第1項前段、第310條
    之2、第454條第1項，毒品危害防制條例第10條第1項、第23
    條第2項，刑法第11條前段、第47條第1項、第38條第1項第2
    款。
四、對於本件判決如有不服，得自收受送達後10日內，向本院提
    出上訴書狀，上訴於臺灣高等法院。
本案經檢察官甲○○到庭執行職務
中    華    民    國    95    年    11    月    30    日
                  刑事第四庭法  官  王美婷
以上正本證明與原本無異。
對於本件判決如有不服，應於收受送達後10日內，向本院提出上
訴書狀，上訴於臺灣高等法院，並按他造當事人之人數附具繕本
。
中    華    民    國    95    年    11    月    30    日
                            書記官  劉珍珍
附錄本案論罪科刑法條：
毒品危害防制條例第10條第1項
施用第一級毒品者，處6月以上5年以下有期徒刑。


司法院資訊處製作；財團法人民間司法改革基金會備份。
